【裁判字號】    98,台上,3944
【裁判日期】    980709
【裁判案由】    違反毒品危害防制條例
【裁判全文】
最高法院刑事判決            九十八年度台上字第三九四四號
上  訴  人  甲○○
選任辯護人  張居德律師
            陳世煌律師
            黃俊昇律師
上列上訴人因違反毒品危害防制條例案件，不服台灣高等法院台
中分院中華民國九十八年四月二十八日第二審更審判決（九十七
年度重上更(三)字第九七號，起訴案號：台灣彰化地方法院檢察署
八十七年度偵字第一一三三九號），提起上訴，本院判決如下：
    主  文
上訴駁回。
    理  由
按刑事訴訟法第三百七十七條規定，上訴於第三審法院，非以判
決違背法令為理由，不得為之。是提起第三審上訴，應以原判決
違背法令為理由，係屬法定要件。如果上訴理由書狀並未依據卷
內訴訟資料，具體指摘原判決不適用何種法則或如何適用不當，
或所指摘原判決違法情事，顯與法律規定得為第三審上訴理由之
違法情形，不相適合時，均應認其上訴為違背法律上之程式，予
以駁回。原判決依憑卷證資料，綜合判斷，認定上訴人甲○○（
原名蔡道德）有如其事實欄所載，於民國八十七年十一月、十二
月間，向不詳姓名之人購得大量之第一級毒品海洛因及第二級毒
品甲基安非他命後，意圖販賣以營利，經警持台灣彰化地方法院
檢察署檢察官核發之搜索票，於八十七年十二月十日下午四時四
十分許，在彰化縣員林鎮○○街五二號上訴人之租住處，扣得上
訴人所有，如原判決附表一所示之毒品（含附表二編號1、A及B1
至B18所示之空包裝）、附表二編號2所示之分裝袋，及附表三所
示之物。因而撤銷第一審判決，改判論處毒品危害防制條例第五
條第一項意圖販賣而持有第一級毒品罪刑（一行為而觸犯意圖販
賣而持有第一級及第二級毒品罪之想像競合犯，從一重處斷），
並諭知相關之沒收，從形式上觀察，並無違誤。本件上訴人上訴
意旨略以：本件扣案之第二級毒品甲基安非他命，係綽號「阿明
」之男子積欠上訴人新台幣九十餘萬元，在其經營之電動玩具店
交付作為質押者，此經證人蕭俊源於原審更(一)審審理時證述屬實
；而扣案之夾鏈袋三大包，係上訴人之女友田震玲（即田鳳林）
經營服飾店裝鈕扣所用之物，亦經證人田震玲證述明確，原判決
拒予置信，有違證據法則云云。惟按證據之取捨與事實之認定，
為事實審法院之職權，倘其採證認事並不違背證據法則，即不得
任意指為違法，事實審法院對於被告否認犯罪所作答辯之採信與
否，亦然。本件上訴人就扣案之甲基安非他命所為「阿明」欠債
質押之答辯一節，原審循上訴人所提供「阿明」之行動電話尋得
該門號之承租人為尤太山，經證人尤太山否認其事；嗣於原審更
(一)審審理時，固有蕭俊源到庭作證，然上訴人及蕭俊源均未能提
出所謂欠債之事證，原審因而認係事後迴護之詞，所為證據之取
捨，並不違經驗法則。而上訴人就扣案之夾鏈袋係其女友服飾店
裝鈕扣所用之物一節，原判決非但質疑服飾店之物何以放在上訴
人之租住處，且依鑑定比對空夾鏈袋與裝有毒品之夾鏈袋，其規
格、大小、材質完全相同，因而判斷田震玲之證言不可採，亦與
經驗法則無違。上訴意旨復以，上訴人因施用第一級、第二級毒
品，成癮甚深，經裁定送觀察勒戒後，仍有繼續施用毒品傾向，
並經裁定送強制戒治，有案可稽，本件扣案之第一級毒品海洛因
，係向綽號「阿涼」者購買供自己吸食。原判決徒以上訴人大量
持有毒品，即認購得毒品之後，具有販賣以營利之犯意，純屬臆
測，有判決不載理由之違法云云。惟按認定犯罪事實所憑之證據
，並不以直接證據為限，間接證據（情況證據）亦包括在內，倘
情況證據對於訴訟上之證明，於通常一般之人均不致有所懷疑，
而得確信其為真實之程度者，據為有罪之認定，於法即無不合。
原判決以，函詢法務部調查局結果，關於本件扣押之第二級毒品
甲基安非他命毒品，如以一般燒煙吸用之方式，約可五萬三千九
百三十三次之多；依同局提供之國內甲基安非他命買賣平均最高
及最低價格估算，該甲基安非他命至少值數十萬元之譜；扣案之
第一級毒品海洛因，淨重九六．三一公克，純度四七．五七％，
純質淨重四五．八一公克，價值自亦不貲，且六包之分裝數量不
同，顯係另經上訴人分裝；上訴人大量持有本件毒品，如予販賣
，必有鉅利可圖（動機）等情況，因而認上訴人具有販賣以營利
之犯意。揆之前開說明，核無違誤。上訴意旨又以，本件扣案之
第一級毒品海洛因六包，重量分別為「四．一公克、三．九公克
、二．三公克、十六．四公克、三十七．二公克、三十九．四公
克」，每包重量均不相同，如有販賣意圖，豈會包包不等量，原
判決認定上訴人有販賣意圖，違背經驗法則云云。惟查毒品買賣
係以量計價，非不論多寡，以包計價。是上訴意旨所指扣案之第
一級毒品海洛因六包，包包不同重之事實，並不足以推論上訴人
無販賣之意圖。上訴意旨另以，扣案之分裝袋，其實際數量若干
？原判決未予究明，逕宣告沒收，有應於審判期日調查之證據而
未予調查之違法云云。惟查前述分裝袋，原判決附表已記載三包
，其中一包未使用，一包餘十四個，一包餘六十個，既已全部扣
押在案，不致發生執行沒收之疑義，上訴意旨執此求為撤銷原判
決，尤屬無稽。綜上所述，上訴意旨徒憑己意，就原判決已合理
說明之事項或原審採證認事職權之合法行使，漫指其違法，或執
對判決本旨不生影響之事項，求為撤銷原判決，難謂係適法上訴
第三審之理由，其上訴違背法律上之程式，應予駁回。
據上論結，應依刑事訴訟法第三百九十五條前段，判決如主文。
中    華    民    國  九十八  年    七    月    九    日
                      最高法院刑事第五庭
                          審判長法官  陳  正  庸
                                法官  賴  忠  星
                                法官  林  秀  夫
                                法官  宋      祺
                                法官  陳  祐  治
      本件正本證明與原本無異
                                      書  記  官
中    華    民    國  九十八  年    七    月   十五   日
                                                      ｍ


司法院資訊處製作；財團法人民間司法改革基金會備份。
